臺灣士林地方法院民事裁定
111年度消債職聲免字第13號
債  務  人  陳海山  

代  理  人  趙興偉律師（法扶律師）
複代理人    吳佩蓮律師
上列當事人聲請免責事件，經本院裁定終止清算程序確定，裁定
如下：
    主  文
債務人陳海山應予免責。
    理  由
一、按法院為終止或終結清算程序之裁定確定後，除別有規定外
    ，應以裁定免除債務人之債務，消費者債務清理條例（下稱
    消債條例）第132條定有明文。又法院裁定開始清算程序後
    ，債務人有薪資、執行業務所得或其他固定收入，扣除自己
    及依法應受其扶養者所必要生活費用之數額後仍有餘額，而
    普通債權人之分配總額低於債務人聲請清算前2年間，可處
    分所得扣除自己及依法應受其扶養者所必要生活費用之數額
    者，法院應為不免責之裁定。但債務人證明經普通債權人全
    體同意者，不在此限，復為消債條例第133條所明定。另債
    務人有下列各款情形之一者，法院應為不免責之裁定。但債
    務人證明經普通債權人全體同意者，不在此限：一、於7 年
    內曾依破產法或本條例規定受免責。二、故意隱匿、毀損應
    屬清算財團之財產，或為其他不利於債權人之處分，致債權
    人受有損害。三、捏造債務或承認不真實之債務。四、聲請
    清算前2年內，因消費奢侈商品或服務、賭博或其他投機行
    為，所負債務之總額逾聲請清算時無擔保及無優先權債務之
    半數，而生開始清算之原因。五、於清算聲請前1年內，已
    有清算之原因，而隱瞞其事實，使他人與之為交易致生損害
    。六、明知已有清算原因之事實，非基於本人之義務，而以
    特別利於債權人中之一人或數人為目的，提供擔保或消滅債
    務。七、隱匿、毀棄、偽造或變造帳簿或其他會計文件之全
    部或一部，致其財產之狀況不真確。八、故意於財產及收入
    狀況說明書為不實之記載，或有其他故意違反本條例所定義
    務之行為，致債權人受有損害，或重大延滯程序；債務人有
    前條各款事由，情節輕微，法院審酌普通債權人全體受償情
    形及其他一切情狀認為適當者得為免責之裁定，消債條例第
    134條及第135條亦有明文。
二、經查：
  ㈠本件債務人陳海山於民國109年5月13日依消債條例第151條第
    1項規定向本院聲請調解，因調解不成立，債務人於調解不
    成立當日即109年6月23日聲請清算，依消債條例第153條之1
    第2項規定，以其調解之聲請視為清算之聲請，經本院以109
    年度消債清字第83號裁定自110年6月3日17時起開始清算程
    序，惟債務人名下僅有民國93年出廠之汽車1輛，年分已久
    ，並無殘值，亦無其他清算財團之財產，不足清償相關費用
    及債務，復於110年12月20日裁定本件清算程序終止在案。
    業經調閱本院109年度司消債調字第205號消費者債務清理事
    件卷、109年度消債清字第83號清算事件卷（下稱消債清卷
    ）、110年度司執消債清字第34號清算事件卷等卷宗，查核
    無訛。是依首揭規定，本院應依職權裁定是否免除債務人之
    債務，經本院函詢債權人陳述意見，債權人國泰世華商業銀
    行股份有限公司並未具狀及到庭表示意見。
  ㈡債務人並無消債條例第133條不免責事由
  ⒈經查，債務人自110年6月3日17時起開始清算程序，其先前因
    罹患心肌梗塞而住院開刀，有淡水馬偕紀念醫院乙種診斷證
    明書為憑（見消債清卷第45頁），迄今仍無法工作，並領有
    身心障礙證明（見本院卷第69頁），每月領取身心障礙者生
    活補助新臺幣（下同）5,065元、身心障礙者房屋租金補貼4
    ,400元，此有新北市政府社會局111年4月12日新北社障字第
    1110606773號函及附件、債務人郵局帳戶存摺內頁明細在卷
    可佐（見本院卷第55頁至第57頁、第65頁至第67頁），故債
    務人每月收入為9,465元（計算式：5,065＋4,400＝9,465），
    應堪以認定。
　⒉又債務人居住於新北市淡水區，其陳報之每月必要生活費用
    以新北市111年度每人每月最低生活費15,800元之1.2倍即1
    萬8,960元（計算式：15,800×1.2＝18,960）計算（見本院卷
    第22頁、第61頁）。是以，債務人自裁定開始清算程序後，
    雖有固定收入，扣除必要生活費用之數額後已無餘額（計算
    式：9,465－18,960＝-9,495），須由其配偶工作所得以維持
    生活（見本院卷第63頁），核與消債條例第133條前段規定
    應為不免責裁定之要件不符，自不得依該規定為不免責之裁
    定。
  ㈢債務人亦無消債條例第134條不免責事由
　  本件復查無債務人有消債條例第134條各款應為不免責裁定
    之事由，自不得依此規定裁定不免責。
三、綜上所述，債務人經法院終止清算程序之裁定確定後，本院
    依消債條例第136條規定通知全體無擔保債權人就債務人是
    否應予免責乙節以書面及到場陳述意見，債權人雖未表示意
    見，但經本院調查結果，並審酌債務人收入及支出狀況，與
    其積欠債務之內容、原因等情，認債務人並無前揭條文各款
    所定之情事，依上說明，自應依首開規定裁定本件債務人免
    責，爰裁定如主文。
中    華    民    國   111    年    5     月     13   日
                  民事第三庭  法  官  劉育琳
以上正本係照原本作成。
如對本裁定抗告，應於裁定送達後10日內向本院提出抗告狀，並
繳納抗告費新臺幣1,000 元。　　　　
中　　華　　民　　國　　111 　年　　5 　　月　　13　　日
                              書記官  邱勃英